【裁判字號】    97,交聲,408
【裁判日期】    970930
【裁判案由】    違反道路交通管理處罰條例聲明異議
【裁判全文】
臺灣士林地方法院交通事件裁定         97年度交聲字第408號
原處分機關  交通部公路總局台北區監理所
異  議  人
即受處分人  甲○○
上列異議人即受處分人因違反道路交通管理處罰條例案件，對於
交通部公路總局臺北區監理所民國97年3 月4 日所為之處分（原
處分案號：北監自裁字第裁40-C00000000號），聲明異議，本院
裁定如下：
    主  文
異議駁回。
    理  由
一、按汽車駕駛人飲用酒類或其他類似物後其吐氣所含酒精濃度
    超過每公升0.25毫克或血液中酒精濃度超過百分之0.05以上
    者，不得駕車，道路交通安全規則第114 條第2 款定有明文
    。又汽車駕駛人，駕駛汽車經測試檢定有酒精濃度超過規定
    標準者，處新臺幣（下同）1 萬5 千元以上6 萬元以下罰鍰
    ，並當場移置保管其車輛及吊扣其駕駛執照1 年，道路交通
    管理處罰條例第35條第1 項第1 款亦有明定。
二、原處分意旨略以：異議人即受處分人甲○○駕駛車號KA-887
    6 號自用小客車，於97年2 月29日晚間7 時40分許，於臺北
    縣淡水鎮○○路9 號前，經警攔查其有汽車駕駛人酒精濃度
    （酒測值為0.55MG/L）超過規定標準之違規，依道路交通管
    理處罰條例第35條第1 項第1 款規定，處異議人罰鍰34,500
    元，並吊扣駕駛執照1 年及依同條例第24條規定施以道路交
    通安全講習。
三、聲明異議意旨略以：異議人於當日夜間7 時許，將其所有之
    車輛移至淡水鎮○○路○ 號路邊明顯處停放，並撥打電話請
    內人接送返家，並非警察所言異議人是「經攔查後酒測」。
    異議人除向警方說明沒有犯意，已通知內人前來接送外，並
    配合警方查驗證件，約過10分鐘後警方示意酒測，異議人於
    使用警方提供之礦泉水漱口後，要求再多喝1 杯水，即遭警
    方大聲斥喝「若不吹氣，即為拒絕酒精濃度測試」，完成酒
    測後，車輛即遭拖吊，異議人目前在家待業，如駕照遭吊銷
    1 年，將使異議人難以覓得工作。異議人向原處分機關表示
    不服舉發，經原處分機關裁決維持舉發結果後，異議人於法
    定期限內向本院交通法庭聲明異議等語。
四、經查：
（一）異議人即受處分人甲○○駕駛車牌號碼KA-8876 號自用小
      客車，於於97年2 月29日晚間7 時40分許，於臺北縣淡水
      鎮○○路9 號前，經警攔查其有汽車駕駛人酒精濃度（酒
      測值為0.55MG/L）超過規定標準之違規之行為，有臺北縣
      政府警察局97年2 月29日北縣警交字第C00000000 號舉發
      違反道路交通管理事件通知單、酒精測試值單據各1 紙附
      卷可稽，此部份事實堪以認定。
（二）按警察職權行使法第6 條第3 項規定，警察於公共場所或
      合法進入之場所，有事實足認為防止其本人或他人生命、
      身體之具體危害，有查證其身分之必要者，得對於該人查
      證其身分。又道路交通管理處罰條例第35條授權員警實行
      酒精濃度測試檢定之規定，乃是基於員警執行交通稽查勤
      務之必要性所設，員警固然不能毫無理由對駕駛人實施酒
      測，然只要有事實足認駕駛人有酒駕可能性，其發動門檻
      即屬足備。證人即舉發本件違規之臺北縣政府警察局淡水
      分局中正路派出所之警員乙○○到庭結證稱：「（問：何
      以取締受處分人？）我於巡邏勤務中，經機車騎士告知受
      處分人行車不甚穩定，差點撞到她，於是前往查看（如卷
      附手繪違規地點圖），我從沙崙路往中正路方向往淡海路
      ，向受處分人揮手，受處分人隨即靠路邊停車，不下車並
      打電話給他太太，他說他沒看到我攔停，他是自己停車的
      。」及「（問：是否有看到8876汽車當時在路上行駛？）
      有，那車和我對向，我看到這車開過來，隨即停在路邊，
      我馬上走過去要駕駛人下車查看證件，受處分人拒絕，我
      才請同事支援，約5 、6 分後我同事來，他才下車，我們
      現場有給受處分人喝水、漱口，再對受處分人進行酒測，
      他有在酒精測試值單據上簽名」等語（見本院97年9 月5
      日訊問筆錄），明確證述異議人當時係駕駛自用小客車抵
      達上開地點，異議人行車不穩恐危及其他用路人之交通安
      全，員警經告知後即主動實行查驗證件及酒精濃度測試檢
      定，係依法執行，甚為明確，證人所供述之情形，核與卷
      附酒精濃度測試單所載測試時間、異議人之簽名及舉發通
      知單上異議人簽名之情形相符，查證人乙○○是警察，與
      異議人素昧平生，並無嫌隙，係依法執行勤務之公務員，
      當無設詞誣陷致己身負偽證重罪之必要。
（三）異議人於訊問時亦坦承「（問：異議理由？）97年2 月29
      日我在被舉發地點斜前方中正路的小吃攤和同事喝酒，喝
      完酒後，我把車開到被舉發處10公尺處路邊較明顯處停放
      ，我已經請太太來開車載我回去。我喝完酒後開車停好後
      警察就來舉發我。」、「（問：對證人庭呈手繪現場圖有
      何意見？）差不多是這樣。」及「（對證人之證言告以要
      旨後，問：有何意見？）我有超過0.25，有開一小段路。
      」等語（見本院同上訊問筆錄），足見異議人有服用酒類
      後駕車之情形甚明，且至異議人服用酒類後至接受酒測期
      間已超過15分鐘，警員係於受處分人喝水、漱口後，才對
      受其進行酒測，異議人所辯於使用警方提供之礦泉水漱口
      後，要求再多喝1 杯水再酒測，而遭拒之情，及「酒後時
      間確認單」上載明異議人「確已飲酒結束逾15分鐘以上，
      且使用礦泉水漱口後，再實施酒測」，而異議人「拒簽」
      情形，亦無礙於上揭異議人酒後駕車之認定。
五、綜上所述，異議人確有於前述時、地飲酒後駕車，且吐氣中
    所含酒精濃度已達每公升0.55毫克之違規行為，原處分機關
    依道路交通管理處罰條例第35條第1 項第1 款及第24條第1
    項第2 款之規定，裁處罰鍰罰鍰34,500元，並吊扣駕駛執照
    1 年及施以道路交通安全講習，核無違誤，本件異議為無理
    由，應予駁回。
六、據上論斷，應依道路交通案件處理辦法第19條，裁定如主文
中    華    民    國    97    年    9    月    30    日
                              交通法庭法  官  賴邦元
以上正本證明與原本無異。
如不服本裁定，應於送達後5日內，向本院提出抗告狀。
                                      書記官  游育慈
中    華    民    國    97    年    9     月    30    日


司法院資訊處製作；財團法人民間司法改革基金會備份。
